臺灣臺北地方法院民事判決　　　　　　　96年度訴字第2908號
原　　　告　乙○○○
訴訟代理人　顏火炎律師
被　　　告　丙○○
被　　　告　丁○○
前列二人共同
訴訟代理人　林樹旺律師
　　　　　　莊志成律師
上列當事人間確認地上權存在事件，本院於民國九十六年七月六
日言詞辯論終結，判決如下：
    主  文
原告之訴駁回。
訴訟費用由原告負擔。
    事實及理由
一、原告主張其於民國82年5月14日起在被告所有坐落臺北市○
    ○區○○段四小段708地號土地上，以行使地上權之意思，
    在其上建築門牌號碼為臺北市中山區○○○路○段62巷臨41
    號房屋迄今，且原告占有之始為善意並無過失，依民法第
    772條準用民法第770條之規定，已因時效取得地上權，故乃
    於95年5月向中山地政事務所申請登記地上權時效取得，但
    因為被告提出異議，故原告有即受確認判決之法律上利益，
    故提起確認地上權存在之訴。並聲明：請求確認原告就坐落
    台北市○○區○○段四小段708地號土地上之地上權存在。
二、被告則以：其所有系爭坐落臺北市○○區○○段四小段708
    地號土地，依目前地政登記資料，並無原告在其上有地上權
    之登記，故原告請求確認就系爭土地有地上權存在之法律關
    係，依法即顯無理由；原告於台北市政府地政處不動產糾紛
    調處時，自承其係以所有之意思占有系爭土地，故原告主張
    其占有土地依時效取得地上權，亦顯難成立；且原告對於占
    有他人土地何以係出於善意且無過失乙節，並未舉證以實其
    說，其主張依民法第772條準用第770條規定取得系爭土地之
    地上權，依法顯難成立等語置辯。並聲明：原告之訴駁回。
三、兩造不爭執之事實：
    原告所建築之門牌號碼為臺北市中山區○○○路○段62巷臨
    41號房屋，坐落於被告所有之臺北市○○區○○段四小段
    708地號土地上。
四、按法律關係之存在否不明確，致原告在私法上之地位有受侵
    害之危險，而此危險得以對於被告之確認判決除去之者，即
    得依民事訴訟法第247條之規定提起確認之訴（最高法院52
    年台上字第1922號判例可資參照）。查本件原告於95年5月
    向中山地政事務所申請登記地上權時效取得，惟被告提出異
    議，揆諸前揭規定，原告有即受確認判決之法律上利益，先
    予敘明。
五、按當事人主張有利於己之事實者，就其事實有舉證之責任，
    民事訴訟法第277條前段有明文之規定。又民事訴訟法如係
    原告主張權利者，應先由原告負舉證之責，若原告不能舉證
    ，以證實自己主張之事實為真實，則被告就其抗辯事實即令
    不能舉證，或其舉證尚有疵累，亦應駁回原告之訴，此有最
    高法院72年台上字第4225號判決意旨可資參照。又以所有之
    意思，10年間和平繼續占有他人未登記之不動產，而其占有
    之始為善意並無過失者，得請求登記為所有人，民法第770
    條定有明文，又依同法第722條之規定，此規定於所有權以
    外財產權之取得，準用之。從而以行使地上權之意思而占有
    不動產，即為時效取得地上權之首要條件。經查，原告占有
    之初係以所有意思為占有等情，有被告提出之台北市政府地
    政處不動產糾紛調處紀錄表影本乙份在卷可稽，是揆諸前揭
    規定，已不符合時效取得地上權之要件，況證人甲○○到庭
    之證言僅能證明原告占用被告所有之系爭土地，並無從證明
    原告占有之始係善意無過失，原告復未能舉證以實其說，其
    主張時效取得地上權，即屬無據。
六、從而，原告據以提起本訴，請求確認原告就坐落台北市○○
    區○○段四小段708地號土地上之地上權存在，即無理由，
    應予准許。
七、結論：原告之訴為無理由，依民事訴訟法第78條判決如主文
    。
中　　華　　民　　國　　96　　年　　7 　　月　　20　　日
                  民事第六庭    法　官　郭美杏
以上正本係照原本作成
如對本判決上訴，須於判決送達後20日內向本院提出上訴狀
中　　華　　民　　國　　96　　年　　7 　　月　　23　　日
                    　　　　　　書記官　潘惠梅
